臺灣高等法院刑事判決
108年度上訴字第2593號
上  訴  人  臺灣新北地方檢察署檢察官
上  訴  人  
即  被  告  楊貴光


                    （現因另案於法務部○○○○○○○○羈押中）
選任辯護人  許涪閔律師
上列上訴人因被告違反毒品危害防制條例案件，不服臺灣新北地
方法院107年度訴字第1117號，中華民國108年6月27日第一審判
決（起訴案號：臺灣新北地方檢察署107年度偵字第24280號），
提起上訴，本院判決如下：
    主  文
原判決關於持有第二級毒品部分暨定應執行刑部分均撤銷。
楊貴光持有第二級毒品，累犯，處有期徒刑柒月；扣案如附表一
所示之第二級毒品均沒收銷燬之，扣案之磅秤壹臺沒收。
其他上訴駁回。
前開撤銷改判部分與上訴駁回部分所處之刑，應執行有期徒刑壹
年捌月。 
    事實及理由
一、除引用第一審判決書記載之事實、認定事實所憑之證據及理
    由、論罪科刑理由㈡至㈥部分（如附件）外，並補充、更正記
    載如下：
　㈠於其理由欄一補充記載：被告於本院審理時坦承犯行。
　㈡就其理由欄三㈠更正記載為：查被告行為後，毒品危害防制條
    例第11條第2項規定業於109年1月15日修正公布，自同年7月
    15日施行，其法定刑由「2年以下有期徒刑、拘役或新臺幣3
    萬元以下罰金」，修正為「2年以下有期徒刑、拘役或新臺
    幣20萬元以下罰金」，比較新舊法結果，適用修正前之規定
    ，對被告較為有利，依刑法第2條第1項前段規定，自應適用
    修正前之舊法論處。故核被告前揭事實欄一所為，係犯修正
    前毒品危害防制條例第11條第2項之持有第二級毒品罪，前
    揭事實欄二所為，則係犯毒品危害防制條例第11條第4項之
    持有第二級毒品純質淨重20公克以上罪。
　㈢於其理由欄三㈥補充記載：按毒品危害防制條例第17條第1項
    所謂「供出毒品來源，因而查獲其他正犯或共犯者」，係指
    供出其毒品來源者之具體人別資料，例如：姓名、年籍、住
    居所或其他足資辨別之特徵，使偵查犯罪之公務員因而對之
    發動偵查，並查得該毒品來源者之犯罪。所謂因而查獲，係
    指行為人供出毒品來源之具體事證，使有偵查（或調查）犯
    罪職權之公務員發動偵查（或調查），因而查獲所指毒品來
    源之正犯或共犯而言。倘有偵查（或調查）犯罪職權之公務
    員已有確切之根據，足以合理懷疑行為人所供出毒品來源之
    人涉嫌毒品犯罪，則供出毒品來源與查獲間，不具相當因果
    關係，即不符上開減輕或免除其刑規定。此外，其所供出之
    來源，須與其被訴之各該違反毒品危害防制條例犯行有直接
    關聯者，即「本案毒品來源」。若被告所供出之毒品來源與
    其所犯之本案無關，而係另案犯罪之毒品來源，縱警方因而
    查獲他案之正犯或共犯，祇能就其所犯另案依上述規定減輕
    或免除其刑，尚不能就與其供出毒品來源無關之本案予以減
    輕或免除其刑（最高法院105年度台上字第2642號、第2956
    號、104年度台上字第620號判決意旨參照）。被告雖自警詢
    時起一再供述本案毒品（即如附表一、二所示）來源為賴延
    鑫、黃溫明、王婷樂；然經本院函詢臺北市政府警察局萬華
    分局（下稱萬華分局），據該局覆稱：本案經警勘驗被告之
    手機，並無與賴延鑫、黃溫明、王婷樂先前毒品交易之訊息
    ，另於查獲賴延鑫、黃溫明、王婷樂時，亦無查出賴延鑫、
    黃溫明、王婷樂先前販賣毒品予被告之具體事證，故未查獲
    本案毒品來源之其他正犯或共犯等語，有卷附該局108年9月
    15日北市警萬分刑字第OOOOOOOOOO號函暨所附員警職務報告
    可參（見本院卷第177至179頁）；嗣被告雖另於108年10月1
    7日向萬華分局檢舉其毒品上游為賴延鑫、王婷樂、黃溫明
    ，並指稱相關對話內容在其本案遭警查扣之手機中，然經警
    向本院調取扣案之手機（見本院卷第245至253頁）查證後，
    發覺該手機疑似硬碟損壞而無法開啟，此亦有本院公務電話
    查詢紀錄表在卷可按（見本院卷第255頁）；至新北市政府
    警察局永和分局（下稱永和分局）雖因被告供述毒品來源為
    賴延鑫，而於109年1月15日以新北警永刑字第OOOOOOOOOO號
    刑事案件報告書將賴延鑫涉嫌違反毒品危害防制條例案件移
    請臺灣新北地方檢察署偵查，該署檢察官並依被告指述，起
    訴賴延鑫涉犯販賣毒品罪嫌，此有卷附永和分局109年1月16
    日新北警永刑字第OOOOOOOOOO號函暨所附刑事案件報告書、
    臺灣新北地方檢察署檢察官109年度偵緝字第2712號、第271
    3號起訴書可憑（見本院卷第267至272、319至323頁），然
    賴延鑫被訴販賣予被告之毒品種類、價格及販賣時間（見本
    院卷第323頁之起訴書附表編號1至6所示），核與被告所述
    其向賴延鑫購買「本案」毒品之情節全然不符，難認其所供
    出之來源與其本案犯行有何關聯性；另萬華分局雖因被告供
    述毒品來源為王婷樂、黃溫明，而將王婷樂、黃溫明涉嫌違
    反毒品危害防制條例案件移請檢察官偵查，臺灣新北地方檢
    察署檢察官並依被告指述，起訴王婷樂、黃溫明涉犯販賣毒
    品未遂罪嫌，嗣經臺灣新北地方法院分別判處王婷樂、黃溫
    明販賣第二級毒品未遂罪刑，此有臺灣新北地方檢察署檢察
    官107年度偵字第19936號起訴書、臺灣新北地方法院108年
    度訴字第171號刑事判決在卷可參（見本院卷第351至374頁
    ），然王婷樂、黃溫明此部分販賣毒品未遂之事實，亦與本
    案附表一、二所示毒品毫無關聯。是偵查機關既未因被告之
    供述而查獲其本案毒品來源，自無毒品危害防制條例第17條
    第1項規定之適用餘地。
二、關於持有第二級毒品純質淨重20公克以上部分，上訴駁回之
    理由：
　㈠原審認被告犯持有如附表二所示第二級毒品純質淨重20公克
    以上罪，事證明確，並審酌被告之前案紀錄，素行非佳，明
    知如附表二所示物品均屬毒品危害防制條例第2條第2項第2
    款列管之第二級毒品，依法不得持有，竟仍持有之，有害社
    會風氣，且持有毒品之數量、純質淨重非少，對社會法益之
    危害並非輕微，至被告供出之賴延鑫、王婷樂、黃溫明雖非
    其本案持有第二級毒品之上游，然員警確因被告供出而查獲
    販賣第二級毒品之人，足認被告犯後積極配合員警查緝，確
    有悔悟之心，犯後態度良好，兼衡被告之犯罪動機、目的、
    手段、大專畢業之學識程度、自陳家庭經濟狀況等一切情狀
    ，量處有期徒刑1年4月。復敘明扣案如附表二所示之物均含
    如該附表所示第二級毒品成分，是如該附表所示驗餘毒品均
    應依毒品危害防制條例第18條第1項前段規定宣告沒收銷燬
    ，上開第二級毒品外包裝袋共計36只，難與內裝第二級毒品
    完全析離，亦應依上開規定併予宣告沒收銷燬，至鑑驗用罄
    之第二級毒品既已滅失，自毋庸再予宣告沒收；又被告於原
    審審理時自陳扣案之電子磅秤1臺係其所有，供其在購入毒
    品時秤量是否足夠之用等語（見原審卷第205頁），是扣案
    之磅秤1臺為被告所有、供其犯本案持有第二級毒品純質淨
    重20公克以上罪所用之物，依刑法第38條第2項規定宣告沒
    收；至扣案之吸食器2組及手機1支，與被告持有第二級毒品
    純質淨重20公克以上之犯罪行為無關，故均不予宣告沒收等
    旨。經核其關於持有第二級毒品純質淨重20公克以上部分，
    認事用法尚無違誤，量刑亦屬妥適。
　㈡檢察官上訴意旨略以：原審雖勘驗被告於107年4月17日警詢
    時之自白，認為語意不明，不能作為被告不利之認定云云，
    然就被告於同日及107年9月19日偵訊時另又自白：「（問：
    購買安非他命19包，淨重78公克，用途？）自己施用，所以
    我才會分成小包裝。（問：若有人要跟你購買，你是否會販
    賣？）我有這個想法，但是我不敢做。」、「（問：為何先
    前於警局及臺灣臺北地方檢察署供述時，會直接依照警察局
    所說的說法跟檢察官講，但現在所述與先前兩次詢、訊問不
    同，有何意見？）因為我誤會現在檢察官訊問的意思，我的
    意思是，我雖然在購買上開毒品之初，並沒有想要販賣給他
    人之意圖，但是我後來的確有想要將上開毒品販賣給他人的
    想法。」等語，原判決未論此2次偵訊時之自白，已有未洽
    。況被告為警扣得含有甲基安非他命之白色晶體19包（甲基
    安非他命總毛重87公克、純質淨重約78.6258公克）及電子
    磅秤1臺、行動電話1支，扣案毒品各包輕重不一，經被告放
    在居所防潮箱內等節，有搜索扣押筆錄、扣押物品目錄表、
    現場照片可參，客觀上與施用毒品者少量購入、且若係供己
    施用亦無需先行分裝多袋之情形已有不同。原判決亦認定「
    本件扣案之附表二所示第二級毒品甲基安非他命共計19袋，
    驗前純質淨重共計78.6258公克，數量非小，顯然超過一般
    施用毒品者單為供施用所持有之數量，亦與單純施用之人通
    常係分次、少量購買之情形有異；又甲基安非他命之價格昂
    貴，久放容易變質，縱被告將之放置於防潮箱內，仍屬保存
    不易，以一般之施用毒品者，實無可能僅為自己施用即大量
    購置囤放；況被告於警詢時除供述扣案毒品是自己施用外，
    另亦供述『如果有人想要的話，你找我』」等語，似亦認同被
    告並非單純施用而持有上開毒品。且販賣毒品罪刑甚重，除
    非至親、深交，衡情應不會無償轉讓他人施用，被告曾有販
    賣毒品遭判刑之前案紀錄，應更明此情。是被告於警詢時自
    白「我自己想說如果有人要的話，我就，如果有人想要的話
    ，你找我」等語，且提問之員警一再針對是否「意圖販賣」
    而設問，被告之回答從未提及「不收錢」、「限定特定親友
    」，足認其真意應係如偵查所述購入後另有販賣之意圖，並
    非僅單純大量購入毒品供己施用而已。本案認定被告僅犯持
    有第二級毒品純質淨重達20公克以上罪，恐與證據資料未符
    云云。惟查細譯被告於警詢及偵查中所為上開陳述，足見其
    係供稱購入毒品之初，確供己施用，並無販賣之意圖，嗣後
    雖曾萌生若有人「要」毒，其會以「成本」「給」對方之想
    法，但其「不敢做」等語，而其為警查獲之前，又無他人向
    其索取或洽購毒品，益徵其於警詢及偵查中所言，僅係針對
    將來若有他人向其索取或洽購毒品時之假設性回答，且其所
    稱「給」一語之真意究指「販賣」或「轉讓」，亦有不明，
    難認其確已自白有販賣毒品牟利之意圖。原審依調查證據之
    結果，斟酌全辯論意旨，認不能證明被告意圖販賣而持有第
    二級毒品，乃變更起訴法條，改以持有第二級毒品純質淨重
    20公克以上罪論處，並於判決理由詳敘其所憑之證據，對檢
    察官所舉各項證據，已逐一剖析，參互審酌，並敘明其取捨
    證據及得心證之理由，觀諸原判決此部分採證方法及證據之
    取捨均無瑕疵可指，所為論斷從形式上觀察，亦難認有違背
    經驗法則、論理法則或其他違背法令之情形，自不得僅憑被
    告於警詢及偵查中語意不明之供述，逕予推論被告必有販毒
    牟利之意圖。檢察官就原判決關於持有第二級毒品純質淨重
    20公克以上部分上訴，仍執原審已詳予斟酌之證據，對於原
    判決已說明事項及屬原審採證認事職權之適法行使，逕為相
    異之評價，復未提出其他積極證據證明被告確有意圖販賣而
    持有如附表二所示毒品之事實，尚難說服本院推翻原判決關
    於持有第二級毒品純質淨重20公克以上部分，另為不利於被
    告之認定，其上訴為無理由，應予駁回。
　㈢被告上訴意旨略以：賴延鑫與被告並不相識，係被告之供貨
    來源，並非被告之吸毒同好；又以販毒為業之人，為避免警
    方假扮購毒者而遭逮獲，自不可能未經查證便與素未謀面之
    客戶交易，故自賴延鑫與被告間之對話，足見賴延鑫無須驗
    證被告之身分，雙方溝通內容亦有一定之默契，顯非第一次
    進行交易；再由王婷樂、黃溫明與被告間之對話，亦足見雙
    方顯非第一次交易，且其等為警查獲時身上攜帶之安非他命
    重量已達240餘公克，足見其等確以販毒為業，且該次交易
    之數量足以供應警方於被告處所查獲之毒品數量，足見被告
    處所之毒品確係該等人士所提供；被告於偵查中能準確指出
    賴延鑫、王婷樂、黃溫明之人別，應可推知被告與彼等並非
    第一次見面，先前有過他次交易，即本案被告所述「107年3
    月間購入附表一之第二級毒品」、「同年4月間購入附表二
    之第二級毒品」之部分，自應適用毒品危害防制條例第17條
    第1項規定減輕其刑；又被告犯後始終坦承犯行，積極面對
    司法程序，亦配合員警緝毒行動、給予毒品來源之情資、據
    以釣出並查獲藥頭賴延鑫、王婷樂、黃溫明，足見犯後態度
    良好，已有悔悟，請依刑法第59條規定減輕其刑，並重新審
    酌量刑云云。惟查：
　⒈本案既無因被告供出如附表二所示毒品來源而查獲其他正犯
    或共犯，自無適用毒品危害防制條例第17條第1項規定減輕
    或免除其刑之餘地。原審認被告不能獲邀上開減刑之寬典，
    核無違誤。
　⒉被告犯後雖坦承犯行，配合緝毒，態度尚稱良好，然所持有
    如附表二所示毒品數量非微，犯罪之情節及危害社會之程度
    非輕，在客觀上實無可取足憐之處，難認有何情輕法重，在
    客觀上足以引起一般同情而顯可憫恕之處，自無適用刑法第
    59條規定酌減其刑之餘地。
　⒊原判決關於科刑部分，業於理由內具體說明其審酌之根據及
    理由，顯係基於行為人之責任為基礎，斟酌刑法第57條各款
    所列情狀，而為刑之量定，既未逾越法定刑度，客觀上亦不
    生裁量權之濫用，自不能遽指為違法或不當。況被告所犯毒
    品危害防制條例第11條第4項持有第二級毒品純質淨重20公
    克以上罪之法定刑為「6月以上5年以下有期徒刑，得併科新
    臺幣70萬元以下罰金」，原審適用刑法第47條第1項規定加
    重其刑後，法定最低本刑為「7月有期徒刑」，原審量處有
    期徒刑1年4月，僅略高於法定最低度刑，難謂有何失之過重
    。
　⒋綜上所述，被告上訴仍執前詞，指摘原判決關於持有第二級
    毒品純質淨重20公克以上部分量刑不當，為無理由，應予駁
    回。
三、關於持有第二級毒品部分，撤銷改判之理由：
　㈠原審認被告持有如附表一所示第二級毒品，事證明確，而予
    論罪科刑，並為相關沒收之諭知，固非無見。惟查被告行為
    後，毒品危害防制條例第11條第2項規定業經修正，原審未
    及比較新舊法以定其應適用之法律，自有未當。被告上訴請
    求適用毒品危害防制條例第17條第1項、刑法第59條規定減
    輕其刑云云；惟查本案既無因被告供出如附表二所示毒品來
    源而查獲其他正犯或共犯，自無適用毒品危害防制條例第17
    條第1項規定減輕或免除其刑之餘地；至被告犯後雖坦承犯
    行，配合緝毒，態度尚稱良好，然所持有如附表一所示毒品
    數量非微，犯罪之情節及危害社會之程度非輕，在客觀上實
    無可取足憐之處，難認有何情輕法重，在客觀上足以引起一
    般同情而顯可憫恕之處，自亦無適用刑法第59條規定酌減其
    刑之餘地；從而被告執前詞上訴請求從輕量刑云云，固無可
    採，惟原判決關於持有第二級毒品部分，既有上開可議之處
    ，自屬無可維持，應予撤銷改判。
　㈡爰審酌被告明知如附表一所示毒品具有成癮性及危害性，仍
    持有之，危害社會風氣，兼衡其品行、智識程度、生活狀況
    、持有之毒品數量非微、犯罪之動機、目的、手段、犯罪後
    坦承犯行並供出其他毒品上游供警查獲、頗有悔意、態度良
    好等一切情狀，量處如主文第2項所示之刑，並就前開撤銷
    改判部分與上訴駁回部分所處之刑，定其應執行之刑。
  ㈢關於沒收：
  ⒈扣案如附表一所示毒品，屬查獲之第二級毒品，連同其外包
    裝袋17只（用於盛裝第二級毒品，其上附有毒品殘渣，衡情
    難以完全析離，亦無析離之實益與必要，當整體視為第二級
    毒品），均應依毒品危害防制條例第18條第1項前段規定宣
    告沒收銷燬，至鑑定用罄之部分，既已滅失，自無庸宣告沒
    收銷燬。
　⒉扣案之電子磅秤1臺，係屬被告所有、供其購入如附表一所示
    毒品持有時秤量所用之物，業據其供明在卷（見原審卷第20
    5頁），依刑法第38條第2項規定宣告沒收。
  ⒊至扣案之吸食器2組及手機1支，既查無證據足認與被告持有
    如附表一所示第二級毒品犯罪有關，自均無從宣告沒收，附
    此敘明。
據上論斷，應依刑事訴訟法第369條第1項前段、第373條、第364
條、第299條第1項前段、第300條、第368條，刑法第2條第1項前
段、第11條，修正前毒品危害防制條例第11條第2項、毒品危害
防制條例第18條第1項前段，刑法第47條第1項、第51條第5款、
第38條第2項，判決如主文。
本案經檢察官滕治平到庭執行職務。
中　　華　　民　　國　　110 　年　　2 　　月　　4 　　日
                  刑事第十六庭  審判長法　官  葉騰瑞
                                      法　官  廖紋妤
                                      法　官  陳芃宇
以上正本證明與原本無異。
持有第二級毒品部分，被告不得上訴。
其餘部分如不服本判決，應於收受送達後20日內向本院提出上訴
書狀，其未敘述上訴之理由者並得於提起上訴後20日內向本院補
提理由書（均須按他造當事人之人數附繕本）「切勿逕送上級法
院」。
                                      書記官  李佳芬
中　　華　　民　　國　　110 　年　　2 　　月　　9 　　日
附錄：本案論罪科刑法條全文
修正前毒品危害防制條例第11條
持有第一級毒品者，處3 年以下有期徒刑、拘役或新臺幣5萬元
以下罰金。
持有第二級毒品者，處2 年以下有期徒刑、拘役或新臺幣3萬元
以下罰金。
持有第一級毒品純質淨重十公克以上者，處1年以上7年以下有期
徒刑，得併科新臺幣1 百萬元以下罰金。
持有第二級毒品純質淨重二十公克以上者，處6月以上5年以下有
期徒刑，得併科新臺幣70萬元以下罰金。
持有第三級毒品純質淨重二十公克以上者，處3年以下有期徒刑
，得併科新臺幣30萬元以下罰金。
持有第四級毒品純質淨重二十公克以上者，處1年以下有期徒刑
，得併科新臺幣10萬元以下罰金。
持有專供製造或施用第一級、第二級毒品之器具者，處1年以下
有期徒刑、拘役或新臺幣1萬元以下罰金。　　　
毒品危害防制條例第11條
持有第一級毒品者，處3年以下有期徒刑、拘役或新臺幣30萬元
以下罰金。
持有第二級毒品者，處2年以下有期徒刑、拘役或新臺幣20萬元
以下罰金。
持有第一級毒品純質淨重十公克以上者，處1年以上7年以下有期
徒刑，得併科新臺幣1百萬元以下罰金。
持有第二級毒品純質淨重二十公克以上者，處6月以上5年以下有
期徒刑，得併科新臺幣70萬元以下罰金。
持有第三級毒品純質淨重五公克以上者，處2年以下有期徒刑，
得併科新臺幣20萬元以下罰金。
持有第四級毒品純質淨重五公克以上者，處1年以下有期徒刑，
得併科新臺幣10萬元以下罰金。
持有專供製造或施用第一級、第二級毒品之器具者，處1年以下
有期徒刑、拘役或新臺幣10萬元以下罰金。